臺灣基隆地方法院交通事件裁定　　　　 100年度交聲字第49號
移送機關即
原處分機關　交通部公路總局臺北區監理所基隆監理站
異　議　人
即受處分人　陳清標
上列異議人即受處分人因違反道路交通管理處罰條例案件，對於
交通部公路總局臺北區監理所基隆監理站於民國100 年2 月22日
所為之處分（原處分案號：基監字第裁42-RB0000000號），聲明
異議，本院裁定如下：
    主  文
異議駁回。
    理  由
一、移送及原處分意旨略以：異議人即受處分人陳清標（下稱異
    議人）於民國100 年1 月26日傍晚6 時許，駕駛車牌號碼62
    66－EN號自用小客車，行經基隆市○○路與愛三路口，因有
    「紅燈左轉（仁三路紅燈，左轉愛三路）」之違規行為，經
    基隆市警察局第一分局忠二路派出所執勤警員以其違反道路
    交通管理處罰條例第53條第1 項規定，當場填製基警交字第
    RB0000000 號舉發違反道路交通管理事件通知單予以舉發。
    異議人曾於應到案日期（100 年2 月11日）前之100 年1 月
    28日提出交通違規陳述單，經基隆市警察局第一分局於 100
    年2 月11日以基警一分五字第1000101193號函表示維持原舉
    發。惟異議人仍表不服，移送機關即原處分機關（下稱移送
    機關）遂於100 年2 月22日作成基監字第裁42-RB0000000號
    違反道路交通管理事件裁決書，以異議人有「駕車行經有燈
    光號誌管制之交岔路口闖紅燈」之違規事實，依道路交通管
    理處罰條例第53條第1 項、第63條第1 項第3 款（裁決書漏
    載第3 款）規定，裁處異議人罰鍰新臺幣（下同）二千七百
    元，並記違規點數三點，於法應無不合等語。
二、異議意旨略以：伊於100 年1 月26日傍晚6 時許，駕駛上開
    小客車行經基隆市○○路與愛三路口，欲由仁三路左轉往愛
    三路行駛，當時有行人通過愛三路之斑馬線，故汽車停於仁
    三路與愛三路口，禮讓行人優先通過，數秒後，號誌轉為紅
    燈，因當時正逢下班時間，愛三路之車流量大，為避免阻礙
    交通，不得已在紅燈時左轉，伊並無闖紅燈之意圖，僅係因
    禮讓行人及避免交通擁塞而遭員警舉發闖紅燈，此由通知單
    上記載「因禮讓行人」即可得知，故聲明異議，請求撤銷原
    處分云云。
三、按汽車駕駛人，行經有燈光號誌管制之交岔路口闖紅燈者，
    處一千八百元以上五千四百元以下罰鍰；前項紅燈右轉行為
    者，處六百元以上一千八百元以下罰鍰；且均記違規點數三
    點，道路交通管理處罰條例第53條第1 項、第2 項、第63條
    第1 項第3 款分別定有明文；小型車駕駛人違反道路交通管
    理處罰條例第53條第1 項而於期限內到案聽候裁決者，處罰
    鍰二千七百元，此為違反道路交通管理事件統一裁罰基準表
    所明定。次按車輛面對圓形紅燈表示禁止通行，不得超越停
    止線或進入路口，道路交通標誌標線號誌設置規則第206 條
    第5 款第1 目亦有明定規定。交通部曾於82年4 月22日以交
    路字第009811號函就「闖紅燈」提出如下之認定標準：(一)車
    輛面對圓形紅燈時仍逕予穿越路口至銜接路段，含左轉、直
    行、迴轉及右轉（依箭頭綠燈允許行駛者除外），即視為闖
    紅燈之行為。(二)於有繪設路口範圍者：車輛無視於紅燈警示
    ，有穿越路口之意圖，而車身已伸入路口範圍亦視同闖紅燈
    ；若僅伸越停止線而未達路口範圍者，則視為不遵守標線指
    示論處。(三)於無繪設路口範圍者：以車輛無視於紅燈號誌，
    而有穿越路口之企圖，其車身並已伸越停止線並足以妨害其
    他方向人（若有行人穿越道）、車通行者，亦以闖紅燈論處
    ；若僅車身伸越停止線則以不遵守標線指示視之。(四)目前交
    岔路口已繪設網狀黃線區者暫以該範圍視作路口，未繪設者
    請公路主管機關依內政部警政署65年2 月16日警署交字第00
    249 號函之規定，視路況車況繪設路口範圍。上開函釋為道
    路交通管理處罰條例第8 條所定公路主管機關（交通部公路
    總局各區監理所監理站）之上級機關交通部所發布，其對該
    條例所為之釋示自有「解釋性行政規則」之效力，足堪為各
    級機關適用法律及民眾認知執法機關適用法律意見之參考。
四、經查：
  (一)異議人於100 年1 月26傍晚，駕駛車號6266－EN號自用小客
    車，行經基隆市○○路與愛三路口，在仁三路左轉往愛三路
    行駛，經基隆市警察局第一分局忠二路派出所執勤警員填製
    舉發違反道路交通管理事件通知單當場舉發，異議人曾於應
    到案日期（100 年2 月11日）前之100 年1 月28日提出申訴
    ，經基隆市警察局第一分局函覆表示維持原舉發，移送機關
    遂於100 年2 月22日作成違反道路交通管理事件裁決書，以
    異議人有「駕車行經有燈光號誌管制之交岔路口闖紅燈」之
    違規事實，裁處異議人罰鍰二千七百元、記違規點數三點，
    並於同日交由異議人簽收等情，有基隆市警察局基警交字第
    RB0000000 號舉發違反道路交通管理事件通知單影本（本院
    卷第7 頁）、基隆市警察局第一分局100 年2 月11日基警一
    分五字第1000101193號函（同卷第9 頁）、交通違規陳述單
    （同卷第8 頁）、違反道路交通管理事件裁決書正本暨送達
    證書（同卷第5 至6 頁）在卷可稽，異議人對其於上開時間
    駕駛上開小客車行經前揭路口之行為，亦不爭執。
  (二)證人即舉發本件交通違規事件之警員蔡承峰到庭證稱：伊當
    時在仁三路、愛三路交岔路口執行交通整理勤務，愛三路是
    主要幹道，欲針對愛三路紅線違規停車之車輛作驅趕，仁三
    路及愛三路均係單行道，伊看到仁三路之號誌已變為紅燈，
    愛三路車輛已經在行駛了，6266－EN號小客車才緩緩地由仁
    三路行駛出來，伊當時所站位置可看到仁三路之號誌，愛三
    路之車輛正要起步，仁三路號誌已是紅燈，不是正要轉紅燈
    之狀態，6266－EN號小客車車頭是與路口平行的（切齊），
    並無異議人所述車頭突出佔用半個車道之情狀，頂多是車燈
    處突出，伊提供之光碟有路口監視器畫面，監視器是架在愛
    三路上，伊站立時面向仁三路及愛三路口，監視器是設在伊
    左後方，往路口方向拍攝等語（同卷第19至22頁）。由證人
    繪製之現場圖及提供之上開路口現場照片可知，證人斯時所
    站位置，係沿愛三路行駛時從左側數來第一車道之路旁（下
    稱愛三路第一車道），異議人沿仁三路左轉至愛三路第一車
    道後，係行駛一小段距離而遭證人攔下（同卷第14頁）。
  (三)本院勘驗證人提出之取締過程錄音光碟，證人在取締過程中
    ，曾表示：「都已經變紅燈了喔」、「已經變燈了啊，你也
    不能再轉了吧？你就停在那邊就好了吧」、「你車牌根本都
    還沒有出來」、「我看到紅燈了，你還硬要左轉啊」、「那
    個已經紅燈一陣，你看那邊的車子都已經要行駛了。你自己
    看啦，這邊變紅燈，那邊變綠燈，是不是都還有一兩秒」、
    「那邊全部都在走了，你還硬要轉過來，那變成完全煞住讓
    你走，是不是因為我遵守交通規則的，停下來，要讓你這個
    違規的，讓你先走」、「你只有車頭一點點的燈，人家過還
    過得去，你懂嗎？我從這邊看的時候，…人家車要過還是過
    得去」、「你數數看嘛，這邊變紅燈，那邊變綠燈，至少還
    有兩秒…至三秒，你看這邊才變燈」等語（同卷第32至48頁
    ），上開話語既提到「你車牌根本都還沒有出來」、「你只
    有車頭一點點的燈，人家過還過得去」，與其當庭證述「並
    無異議人所述車頭突出佔用半個車道之情狀，頂多是車燈處
    突出」等情互核相符，可見其上開證述內容並無隱匿實情，
    而具有高度之可信性。
  (四)基隆市政府曾依本院函詢之內容，檢附仁三路及愛三路交岔
    路口之交通號誌時相管制資料函覆稱：本市○○路及仁三路
    均屬單行道，因緊鄰廟口夜市，行人眾多，故交通號誌為普
    通二時相另加行人專用時相輪放設計，各時相依序第一時相
    為愛三路、第二時相為行人專用時相、第三時相為仁三路輪
    放，100 年1 月26日17時至18時交通號誌運作，當日屬平常
    日，號誌週期180 秒，第一時相秒數95秒（綠燈90秒、清道
    黃燈3 秒、紅燈2 秒）、第二時相行人專用秒數40秒、第三
    時相秒數45秒（綠燈40秒、清道黃燈3 秒、紅燈2 秒）等情
    ，有基隆市政府100 年4 月8 日基府交工貳字第1000031716
    號函附卷可參（同卷第30至31頁）。細繹上開函文所附交通
    號誌時制計畫表可知，行人專用時相運作時，仁三路及愛三
    路之汽車所用交通號誌均係紅燈，而仁三路時相（即供仁三
    路汽車行駛之時相）運作時，係先顯示綠燈40秒、其次顯示
    黃燈3 秒，再顯示紅燈2 秒後，愛三路時相方開始運作（即
    愛三路開始顯示綠燈）。本院就證人所攝前揭路口號誌變換
    過程勘驗結果：仁三路顯示黃燈3 秒後，號誌轉為紅燈，此
    時愛三路之號誌仍為紅燈，仁三路顯示紅燈2 秒後，愛三路
    之號誌轉為綠燈（同卷第112 頁），可見在仁三路時相運作
    結束欲開始愛三路時相運作時，會有2 秒之時間，仁三路及
    愛三路均呈紅燈狀態。
  (五)本院勘驗證人提出之路口監視器錄影光碟，異議人駕駛上開
    小客車行經前揭交岔路口之正確時間，應係在100 年1 月26
    日17時54、55分許，對照日出日沒時刻表，當時已係日沒時
    分（同卷第58頁，該日之日沒時刻係17時34分）；勘驗結果
    顯示（參同卷第55至57頁勘驗筆錄、第58至86頁監視器畫面
    列印照片）：
    (1)畫面中之道路為愛三路（四線道），係單行道，畫面遠處
      可看到仁三路與愛三路之交岔路口（即「寶島鐘錶」橫向
      招牌下方）；又畫面雖因光線不足稍顯昏暗，仍可由車燈
      狀態查知車輛是否正在行進中。於17時54分09秒至17時54
      分31秒，遠處愛三路車燈均無行駛接近跡象、近處（接近
      監視器前方）愛三路中間車道上有白色小客車、灰色小客
      車一直停止不動，多輛汽機車由仁三路左轉進入愛三路行
      駛，其中一臺深色小客車轉入愛三路駛至前述深色小客車
      後方停車，足認此時沿愛三路欲直行愛三路之車輛正在停
      等紅燈中，沿仁三路欲左轉愛三路之車輛則係陸續正在轉
      彎行進中（勘驗筆錄參同卷第55頁，監視器畫面列印照片
      參同卷第60至62頁）。
    (2)17時54分32秒，三臺小客車（即上述白色小客車、灰色小
      客車、深色小客車）仍停止不動，17時54分34秒時，一輛
      載有「三商百貨」廣告看板之小貨車沿愛三路往監視器設
      置處接近（該車係由仁三路左轉沿愛三路駛來），17時54
      分47秒時，該小貨車在畫面中愛三路上十分接近監視器設
      置處暫停約1 至2 秒（該小貨車於行進間至暫停之際，上
      述述白色小客車、灰色小客車、深色小客車仍停止不動）
      ，17時54分50秒時，畫面中停等之車輛均開始往前行駛。
      於17時54分50秒時，仁三路與愛三路交岔路口「寶島鐘錶
      」橫向招牌下方（即轉角處），沒有車燈存在，於17時54
      分55秒時，仍然沒有車燈存在，17時54分56秒時，有車燈
      出現（勘驗筆錄參同卷第55至56頁，監視器畫面列印照片
      參同卷第63至71頁）。
    (3)17時54分56秒起至17時55分09秒止，在「寶島鐘錶」橫向
      招牌下方轉角處之車燈緩慢但流暢地移動且往愛三路轉來
      ，並無停頓跡象，同段時間，遠處愛三路車道上之車燈均
      在移動（顯示愛三路上之車輛均往監視器設置處方向行駛
      ）；17時54分59秒時，一個小小的人影從愛三路路邊（監
      視器對面那一側）往愛三路第一車道接近，上述從轉角處
      轉來之車燈於17時55分13秒時，在小小人影出現位置附近
      停住，此後直至17時59分10秒監視器畫面結束為止，均無
      再往前移動駛離之跡象（勘驗筆錄參同卷第56頁，監視器
      畫面列印照片參同卷第71至86頁）。
    由上開勘驗結果可知，上述「17時54分56秒時在『寶島鐘錶
    』橫向招牌下方轉角處出現之車燈」，應係異議人所駕駛之
    小客車，上述「17時54分59秒時出現之小小人影」應係本件
    舉發警員即證人。異議人於書狀中陳稱：伊車行經上開路口
    ，遇行人通過愛三路斑馬線，故禮讓行人通過，伊車停於路
    口，數秒後，號誌轉為紅燈，為避免阻礙交通，因而左轉（
    同卷第4 頁），於本院訊問時陳稱：伊尚未通過停止線時，
    伊之行向是綠燈，伊並無一直注意伊之號誌，但伊等行人通
    過後，伊才看到伊之行向轉為紅燈，伊之車頭因佔用愛三路
    第一車道起碼有半個車道以上，不得已而左轉（同卷第18、
    22頁），其上述內容均在表明「其通過仁三路停止線時尚係
    綠燈，於左轉時車頭已佔用愛三路第一車道至少半個車道，
    在該處等待行人通過愛三路後，仁三路之號誌方轉為紅燈」
    ，倘其此等陳述屬實，由於其車頭已突出佔用愛三路之部分
    車道，上開架設於愛三路之監視器應可攝得其在轉角處停等
    之過程（亦即可攝得有車燈在轉角處等待數秒再行駛轉入愛
    三路之過程），然而，異議人駕駛小客車係於17時54分56秒
    出現在轉角處，自17時54分56秒起至17時55分09秒止，係緩
    慢、流暢地往愛三路轉來而無停頓跡象，此段期間，愛三路
    車道上之車輛均在往前行駛中，此由上開勘驗結果足以查知
    ，該等情狀顯與證人所述：仁三路號誌已變為紅燈，愛三路
    車輛已在行駛，異議人之小客車才緩緩由仁三路行駛出來，
    其車頭頂多是車燈處突出，並無佔用半個車道等情相符；是
    以，異議人辯稱係在綠燈時通過停止線、在轉角處等待行人
    通行至號誌轉為紅燈云云，無從認定為真。
  (六)再查，仁三路係先顯示綠燈40秒、其次顯示黃燈3 秒，再顯
    示紅燈2 秒後，愛三路方開始顯示綠燈，而仁三路黃燈結束
    、紅燈顯示2 秒期間，愛三路仍係紅燈，隨後愛三路方轉為
    綠燈（仁三路則仍係紅燈）等情，有基隆市政府函覆之內容
    及本院就前揭路口號誌變換過程之勘驗結果可參，可見上開
    路口有「2 秒」之時間係仁三路及愛三路均呈紅燈狀態（證
    人在取締過程中亦曾向異議人提及，參同卷第42頁）。倘異
    議人所述「在轉角處暫停待行人通過後，伊行向方轉為紅燈
    ，伊再行駛」屬實，則仁三路轉呈紅燈應經過2 秒後，愛三
    路之車輛方會因愛三路呈現綠燈而開始行駛（亦即監視器應
    顯示異議人之車輛先移動、愛三路之車輛隨後才開始移動）
    ，自不可能出現勘驗結果所示異議人之車燈從轉角處甫出現
    即與愛三路上之車燈同時在移動之情狀，更徵異議人之辯解
    與監視器攝得之客觀狀況不符，足認其所辯不實。
  (七)基上可知，監視器攝得異議人駕駛上開小客車由仁三路左轉
    進入愛三路之過程，與證人證述之情狀相符，而與異議人之
    辯解不符，自應認證人所述「見仁三路號誌已變為紅燈，愛
    三路之車輛已在行駛，異議人之小客車才由仁三路駛出」方
    屬實情；則異議人在仁三路之號誌已顯示紅燈，且愛三路之
    號誌已顯示綠燈之際，仍駕駛小客車沿仁三路左轉進入愛三
    路之第一車道，顯屬上述函釋所指「闖紅燈」之行為，且其
    所為顯然足以妨害愛三路上依循綠燈號誌直行之車輛通行。
    縱認異議人係在仁三路尚綠燈時通過停止線，且在轉角處曾
    等待行人通過，於等待完畢再前行時，其車頭之車燈方遭監
    視器攝得（即17時54分56秒起），由於其車頭當時並無「車
    頭佔用愛三路第一車道之一半以上」之情狀，僅係車頭稍微
    伸出而已（即證人所述「車燈處」稍有突出之情狀），且因
    當時愛三路之車輛均在行進中（參上開勘驗結果），可見愛
    三路之綠燈已亮起，仁三路之紅燈已顯示2 秒以上，如異議
    人遵守紅燈號誌停止不動，愛三路第一車道之車輛僅須稍微
    閃避異議人之車頭，仍可正常往前行駛，尚不致對愛三路之
    直行車造成高度之碰撞危險，然因斯時異議人執意駕駛上開
    小客車左轉進入愛三路第一車道內，此舉顯然已嚴重妨礙愛
    三路第一車道之直行車通行（愛三路直行車如欲避免發生碰
    撞，勢必須減速甚至暫停禮讓異議人優先通行），異議人辯
    稱係為避免阻礙交通，不得已在紅燈時左轉云云，顯屬卸責
    之詞。
  (八)異議人雖又辯稱：警員有在舉發通知單註記「因禮讓行人」
    ，足見伊係因禮讓行人及避免交通擁塞而不得已闖紅燈云云
    。上開舉發違反道路交通管理事件通知單雖有「因禮讓行人
    」之註記（同卷第7 頁），然而，證人曾明確證稱：因異議
    人要求伊寫上這一段，否則他不簽舉發單，伊寫上後，異議
    人才簽收紅單（同卷第20頁），本院勘驗取締過程錄音光碟
    結果，證人於開單過程中確實一再強調紅燈不應再往前行駛
    ，因異議人一再要求註記「禮讓行人造成紅燈左轉」，證人
    最後方同意作此註記等情，有勘驗筆錄存卷可查（同卷第32
    至48頁）。而異議人縱有禮讓行人之事實，依上開說明，由
    於「違背交通號誌強行闖入愛三路」與「遵守交通號誌在該
    處停等」相較，前者產生碰撞風險之可能性更高，業經本院
    說明如上所述，異議人自應遵守交通號誌，不得在紅燈之際
    逕予穿越路口左轉至愛三路。準此，異議人主張其轉彎前曾
    經禮讓行人、耽誤左轉時間，執為自己闖紅燈之藉口，要非
    可採。
五、綜上所述，本件事證明確，異議人駕駛前開小客車行經有燈
    光號誌管制之交岔路口闖紅燈之違規事實，堪以認定。從而
    ，原處分機關依道路交通管理處罰條例第53條第1 項、第63
    條第1 項第3 款及違反道路交通管理事件統一裁罰基準表之
    規定，裁處異議人罰鍰二千七百元，並記違規點數三點，於
    法核無違誤。是本件異議為無理由，應予駁回。
據上論斷，應依道路交通管理處罰條例第87條第2 項，道路交通
事件處理辦法第18條，裁定如主文。
中    華    民    國   100    年    10    月    28    日
                  交通法庭法  官  張婷妮
以上正本證明與原本無異。
對於本件裁定如有不服，應於收受送達後5日內，向本院提出抗
告書狀，敘述抗告之理由，抗告於臺灣高等法院。
中    華    民    國   100    年    10    月    28    日
                          書記官  連懿婷